# 求助陈版主，集团内原间接子公司转为合营安排，各方会计处理思路。

提问人：橘子泡面 时间：2022-11-09 14:15:49
甲公司有 2 个间接子公司A和B,持股比例分别为40%和30%,现B公司拟将其全资子公司B1的50%股权处置给A公司，交易完成后，A、B公司对B1均不具有控制权，构成合营安排。A、B及甲公司可能涉及的会计处理有：
A：依据《企业会计准则第 2 号-长期股权投资》第十条的规定处理即可；
B：个别财务报表：依据《企业会计准则第 2 号-长期股权投资》第十五条的规定，剩余50%股权视同取得时即采用权益法核算进行调整；在调整的过程中发现，B公司取得B1公司100%股权，并非一次完成， 2010 年先收购了52%的股权，能够控制B1， 2012 年收购了剩余48%的股权，假设 2 次股权收购时B1公司的可辨认净资产公允价值分别为 100 万元、 200 万元，请问单体报表按照权益法追调长期股权投资初始投资成本时，应以哪次收购时点的公允价值为依据呢，应依据准则/指南等文件的哪项规定呢？
甲：交易完成后，A、B公司对B1均不拥有控制权，但仍属于甲公司合并范围内，在编制合并报表时，B1的权益部抵消是否应在甲公司合并层面进行? 应依据准则/指南等文件的哪项规定呢？
以上为该业务的初步构思，还请陈版主对三方的处理思路给与指导，万分感谢!

回答人：chenyiwei
由于本案例中股权变化较为复杂，B公司个别报表层面的权益法追溯所依据的“最初取得投资时”算作何时，现行的准则中规定不明确。对此建议明确约定采用某种假设（加权平均、先进先出均可），但一旦明确采用其中一种假设，就必须保持一贯运用，即一贯运用于所有同类或类似交易的处理。例如，如果采用加权平均假设，则50%剩余股权中有26%来源于第一次，24%来源于第二次；如果采用先进先出假设，则50%剩余股权中有2%来源于第一次，48%来源于第二次。
对于甲公司而言，由于A、B均为其子公司，不涉及与外部第三方交易，因此合并报表中应完全抵销其影响。

提问人：橘子泡面 时间：2022-11-15 18:30:02
进一步求助陈版主：现各方倾向于同控合并的方案，即B公司将其持有的B1公司的股权全部转让给A公司，构成同控合并。该方案的困惑之处在于：甲公司合并报表层面有对B1公司的评估增值，为甲公司收购B公司时形成，该部分增值已于以前年度计提 10 万减值，今年拟计提 20 万减值，同控前均影响甲公司合并利润表，现将B1通过同控合并转入A公司，甲合并层面计提的以前年度 10 万减值，本年度计提的 20 万减值是否会因同控影响A公司合并报表的期初未分配利润及本年度净利润？感谢！

回答人：chenyiwei
同样会影响，因为A的同一控制下合并处理，实际上就是将甲公司合并报表中关于B1公司的各项处理全部“下推”到A公司合并报表层面，包括本贴所述的减值事项的影响，也会一并体现在追溯重述的以前年度合并利润表中。